ACORDAO-COMPLETO-2357519

ACÓRDÃO 5560/2019 ATA 23/2019 - PRIMEIRA CÂMARA

VISTOS, relatados e discutidos estes autos de tomada de contas especial instaurada pelo Ministério da Integração Nacional (MI) , em desfavor do senhor Orlando Nunes Xavier, em razão da não comprovação da boa e regular aplicação dos recursos repassados ao município de Casa Nova/BA, no exercício de 2012.
ACORDAM os ministros do Tribunal de Contas da União, reunidos em sessão da 1ª Câmara, ante as razões expostas pelo relator, em:
9.1. considerar revel, para todos os efeitos, com fundamento no art. 12, § 3º, da Lei 8.443/1992, o Sr. Orlando Nunes Xavier;
9.2. julgar irregulares, com fundamento nos arts. 1º, I, e 16, III, "a" e "c", da Lei 8.443/1992 c/c os arts. 19 e 23, III, da mesma lei, e com arts. 1º, I, e 209, I e III, e 214, III, do RI/TCU, as contas do Sr. Orlando Nunes Xavier e condená-lo ao pagamento das quantias abaixo especificadas, com a fixação do prazo de 15 (quinze) dias, a contar da notificação, para que comprove, perante este Tribunal (art. 214, III, "a", do RI/TCU) , o recolhimento da dívida aos cofres do Fundo Nacional de Desenvolvimento da Educação, atualizada monetariamente e acrescida dos juros de mora, calculados a partir das datas discriminadas, até a data do recolhimento, na forma prevista na legislação em vigor;
	Valor do débito R$
	Data da ocorrência

	32,92
	10/04/2012

	32.001,83
	11/04/2012

	32.034,75
	26/04/2012

	32.034,75
	15/05/2012

	32.034,75
	28/06/2012

	32.034,75
	31/07/2012

	32.034,75
	31/08/2012

	32.034,75
	28/09/2012

	32.034,75
	31/10/2012

	32.034,74
	30/11/2012

9.3. aplicar ao Sr. Orlando Nunes Xavier a multa prevista no art. 57 da Lei 8.443/1992 c/c o art. 267 do RI/TCU, no valor de R$ 120.000,00 (cento e vinte mil reais) , fixando-lhe o prazo de 15 (quinze) dias, a contar da notificação, para que comprove, perante este Tribunal (art. 214, III, "a", do RI/TCU) , o recolhimento da dívida aos cofres do Tesouro Nacional, atualizada monetariamente desde a data do presente acórdão até a do efetivo recolhimento, se for paga após o vencimento, na forma da legislação em vigor;
9.4. autorizar, desde logo, nos termos do art. 28, II, da Lei 8.443/1992, a cobrança judicial das dívidas, caso não atendidas as notificações;
9.5. com fundamento no § 3º do art. 16 da Lei 8.443/1992, encaminhar cópia desta deliberação à Procuradoria da República na Bahia, para a adoção das medidas que entender cabíveis.

Tomada de Contas Especial  instaurada em razão da omissão no dever de prestar contas de recursos repassados ao Município para a execução do Programa Nacional de Apoio ao Transporte Escolar -  PNATE no exercício de 2012.

Primeira Câmara

Município de Casa Nova/BA.

3. Interessados/Responsáveis:
3.1. Interessado: Fundo Nacional de Desenvolvimento da Educação (FNDE)
3.2. Responsável: Orlando Nunes Xavier (XXX.336.525-XX).

13.1. Ministros presentes: Walton Alencar Rodrigues (Presidente) e Benjamin Zymler.
13.2. Ministro-Substituto convocado: Augusto Sherman Cavalcanti.
13.3. Ministro-Substituto presente: Weder de Oliveira (Relator).

ACORDAO-COMPLETO-2484657

Acórdão de Relação 8867/2021 - Primeira Câmara

Acórdão de Relação

WEDER DE OLIVEIRA

Transcrevo, com ajustes de forma, a instrução apresentada (peças 10, 11 e 12) pela Secretaria de Controle Externo de Tomada de Contas Especial (Secex-TCE) :
"Trata-se de Tomada de Contas Especial instaurada pelo Fundo Nacional de Desenvolvimento da Educação - FNDE, em desfavor do Sr. Orlando Nunes Xavier  (CPF XXX.336.525-XX) , ex-Prefeito Municipal de Casa Nova/BA (gestão 2009/2012) , em face da omissão na prestação de contas quanto aos recursos repassados ao Município de Casa Nova/BA, em virtude do Programa Nacional de Apoio ao Transporte do Escolar, exercício 2012 (PNATE 2012) , cujo prazo final para a apresentação da prestação de contas expirou em 30/4/2013 (peça 1, p. 51) , que teve por objeto 'a transferência, em caráter suplementar, aos estados, ao Distrito Federal e aos municípios, de recursos financeiros destinados a custear a oferta de transporte escolar aos alunos da educação básica pública, residentes em área rural, com o objetivo de garantir o acesso à educação'. 
HISTÓRICO
2.	Através do PNATE/2012, foi repassado ao Município de Casa Nova/BA o valor total de R$ 288.312,74, conforme ordens bancárias constantes da peça 1, p. 12 (anexo1) . O prazo para prestar contas encerrou-se em 30/4/2013 (peça 1, p. 51) mas, até aquela data, não foi confirmado o envio da prestação de contas para o FNDE. 
3.	A omissão na prestação de contas foi constatada por meio da Informação nº 2.159/2016-SEOPC/Copra/CGCap/Difin/FNDE, de 21/9/2016 (peça 1, p. 47-48) . 
4.	Por meio dos Ofícios 3.674E e 3.673E/2013-SEOPC/Copra/CGCap/Difin/FNDE, ambos de 15/8/2013 (peça 1, p. 39 e 49) , o Órgão Instaurador notificou, respectivamente, o Sr. Orlando Nunes Xavier (CPF XXX.336.525-XX) , ex-Prefeito Municipal de Casa Nova/BA (gestão 2009/2012) , e o Sr. Wilson Freire Moreira, ex-Prefeito Municipal de Casa Nova/BA, gestão 2013/2016, sucessor do primeiro, acerca da omissão no dever legal de prestar constas dos recursos federais recebidos, requerendo as providências devidas ou a devolução dos aludidos recursos (peça 1, p. 39, 49) . Tendo em vista que o aviso de recebimento (AR) retornou da Empresa Brasileira de Correios e Telégrafos (ECT) à autarquia com a informação "mudou-se". Então, foi publicado no Diário Oficial da União (DOU) o Edital de Notificação 60, de 22/8/2016, com vista a dar ciência ao responsável, Sr. Orlando Nunes Xavier (peça 1, p. 46) .
5.	Diante da não apresentação da prestação de contas e da consequente não demonstração da boa e regular dos recursos federais repassados, assim como da não devolução dos recursos, instaurou-se a Tomada de Contas Especial, cujo fundamento foi a omissão na prestação e contas, conforme apontado no Relatório de TCE 165/2016 - Direc/COTCE/CGCap/Difin-FNDE/MEC de 20/12/2016 (peça 1, p. 51-57) .
6.	Nesse sentido, no Relatório de TCE 165/2016-Direc/COTCE/CGCap/Difin-FNDE/MEC, de 20/12/2016 (peça 1, p. 51-57) , conclui-se que o prejuízo importaria no valor total dos recursos repassados, o que corresponde ao valor original de R$ 288.312,74, imputando-se a responsabilidade ao Sr. Orlando Nunes Xavier (CPF 078.336.52504) , ex-Prefeito Municipal de Casa Nova/BA, gestão 2009/2012, uma vez que o mesmo era a pessoa responsável pela gestão e execução dos recursos federais recebidos à conta do PNATE/2012.
7.	Quanto ao seu sucessor, o Sr. Wilson Freire Moreira, ex-Prefeito Municipal de Casa Nova/BA (gestão 2013/2016) , em que pese ter sido ele o responsável pela omissão na apresentação da prestação de contas por meio do SiGPC, tendo o prazo final da mesma expirado em 30/4/2013 (peça 15, p. 1) , o mencionado ex-Prefeito adotou as medidas legais visando ao resguardo do patrimônio público, por meio de Representação protocolizada junto ao Ministério Público Federal, conforme consta da peça 1, p. 19-32 e 37, o que afastou a sua responsabilidade nos presentes autos, a teor da Súmula 230 do TCU.
8.	O Relatório de Auditoria 526/2017, da Controladoria-Geral da União (peça 1, p. 65-67) , chegou às mesmas conclusões. Adicionalmente, após serem emitidos o Certificado de Auditoria, o Parecer do Dirigente de Controle Interno e o Pronunciamento Ministerial (peça 1. 68, 69 e 63-64) , o processo foi remetido a este Tribunal. 
9.	Na instrução preliminar (Peça 5) , analisando-se os documentos nos autos, concluiu-se pela necessidade de realização de citação e audiência do Sr. Orlando Nunes Xavier (CPF 078.336.52504) , ex-Prefeito Municipal de Casa Nova/BA, gestão 2009/2012:
	a) Citação
	Irregularidade: não comprovação da boa e regular aplicação dos recursos federais repassados ao Município de Casa Nova/BA, em face da omissão no dever de prestar contas dos valores transferidos, no âmbito do Programa Nacional de Apoio ao Transporte do Escolar/PNATE (PNATE 2012) , exercício 2012.
	Valor (R$) 
	Data de atualização monetária

	419.742,68
	9/10/2018

	Responsável: Sr. Orlando Nunes Xavier (CPF 078.336.52504) , ex-Prefeito Municipal de Casa Nova/BA, gestão 2009/2012.
	Conduta: em face da omissão na prestação de contas, cujo prazo encerrou-se em 30/4/2013 (peça 1, p. 51) , o mesmo não logrou demonstrar a boa e regular aplicação dos recursos federais recebidos à conta do Programa Nacional de Apoio ao Transporte do Escolar/PNATE, exercício 2012.
	b) Audiência
	Irregularidade: não cumprimento do prazo originalmente estipulado para a prestação de contas; 
	Conduta: não disponibilizar as condições materiais mínimas e necessárias para que o seu sucessor pudesse apresentar a prestação de contas do Programa Nacional de Apoio ao Transporte do Escolar/PNATE, exercício 2012, tais como notas fiscais, recibos, processos de pagamento, extratos bancários da conta específica e da aplicação financeira, processos licitatórios, contratos e termos de adjudicação e homologação, bem como documentos que comprovem a execução do objeto, cujo prazo encerrou-se em 30/4/2013.
10.	Em cumprimento ao pronunciamento da unidade (peça 7) foi efetuada a citação e a audiência do responsável, nos moldes adiante:
Sr. Orlando Nunes Xavier (CPF 078.336.52504) : promovida a citação e audiência do responsável, conforme delineado adiante:
	Ofício
	Data do ofício
	Data de Recebimento do Ofício
	Nome do Recebedor do Ofício
	Observação
	Fim do Prazo para defesa

	2329/2018-TCU/SECEX TCE (peça 8) 
	9/10/2018
	28/1/2019 (vide AR de peça 9) 
	Orlando Nunes Xavier
	Ofício recebido no endereço do responsável.
	12/2/2019

11.	Transcorrido o prazo regimental, o Sr. Orlando Nunes Xavier (CPF 078.336.52504) , ex-Prefeito Municipal de Casa Nova/BA (gestão 2009/2012) , permaneceu silente, devendo ser considerado revel, nos termos do art. 12, §3º, da Lei 8.443/1992.
EXAME TÉCNICO
Da validade das notificações
12.	Preliminarmente, cumpre tecer breves considerações sobre a forma como são realizadas as comunicações processuais no TCU. A esse respeito, destacam-se o art. 179, do Regimento Interno do TCU (Resolução 155, de 4/12/2002) e o art. 4º, inciso III, § 1º, da Resolução TCU 170, de 30 de junho de 2004, in verbis:
Art. 179. A citação, a audiência ou a notificação, bem como a comunicação de diligência, farse-ão:
I - mediante ciência da parte, efetivada por servidor designado, por meio eletrônico, fac-símile, telegrama ou qualquer outra forma, desde que fique confirmada inequivocamente a entrega da comunicação ao destinatário;
II - mediante carta registrada, com aviso de recebimento que comprove a entrega no endereço do destinatário;
III - por edital publicado no Diário Oficial da União, quando o seu destinatário não for localizado
 (...) 
Art. 3º As comunicações serão dirigidas ao responsável, ou ao interessado, ou ao dirigente de órgão ou entidade, ou ao representante legal ou ao procurador constituído nos autos, com poderes expressos no mandato para esse fim, por meio de:
I - correio eletrônico, fac-símile ou telegrama;
II - servidor designado;
III - carta registrada, com aviso de recebimento;
IV - edital publicado no Diário Oficial da União, quando o seu destinatário não for localizado, nas hipóteses em que seja necessário o exercício de defesa".
Art. 4º. Consideram-se entregues as comunicações:
I - efetivadas conforme disposto nos incisos I e II do artigo anterior, mediante confirmação da ciência do destinatário;
II - realizadas na forma prevista no inciso III do artigo anterior, com o retorno do aviso de recebimento, entregue comprovadamente no endereço do destinatário;
III - na data de publicação do edital no Diário Oficial da União, quando realizadas na forma prevista no inciso IV do artigo anterior.
§ 1º O endereço do destinatário deverá ser previamente confirmado mediante consulta aos sistemas disponíveis ao Tribunal ou a outros meios de informação, a qual deverá ser juntada ao respectivo processo.
 (...) 
13.	Bem se vê, portanto, a validade da citação via postal, cujo aviso de recebimento, nesse caso, foi assinado pelo próprio destinatário da comunicação, e a entrega do AR foi ao próprio. 
14.	Nos processos do TCU, a revelia não leva à presunção de que seriam verdadeiras todas as imputações levantadas contra os responsáveis, diferentemente do que ocorre no processo civil, em que a revelia do réu opera a presunção da verdade dos fatos narrados pelo autor. Dessa forma, a avaliação da responsabilidade do agente não pode prescindir da prova existente no processo ou para ele carreada. 
15.	Ao não apresentar sua defesa, o responsável deixou de produzir prova da regular aplicação dos recursos sob sua responsabilidade, em afronta às normas que impõem aos gestores públicos a obrigação legal de, sempre que demandados pelos órgãos de controle, apresentar os documentos que demonstrem a correta utilização das verbas públicas, a exemplo do contido no art. 93 do Decreto-Lei 200/67: 'Quem quer que utilize dinheiros públicos terá de justificar seu bom e regular emprego na conformidade das leis, regulamentos e normas emanadas das autoridades administrativas competentes.'
16.	Mesmo as alegações de defesa não sendo apresentadas, considerando o princípio da verdade real que rege esta Corte, procurou-se buscar, em manifestações dos responsáveis na fase interna desta Tomada de Contas Especial, se havia algum argumento que pudesse ser aproveitado a seu favor. No entanto, o responsável não se manifestou na fase interna, não havendo, assim, nenhum argumento que possa vir a ser analisado e posteriormente servir para afastar as irregularidades apontadas.
17.	Vale ressaltar que a pretensão punitiva do TCU, conforme Acórdão 1441/2016-TCU-Plenário, que uniformizou a jurisprudência acerca dessa questão, subordina-se ao prazo geral de prescrição indicado no art. 205 do Código Civil, que é de 10 anos, contado da data de ocorrência da irregularidade sancionada, nos termos do art. 189 do Código Civil, sendo este prazo interrompido pelo ato que ordenar a citação, a audiência ou a oitiva do responsável. No caso em exame, não ocorreu a prescrição, uma vez que os recursos foram transferidos durante o exercício de 2012 (peça 1, p. 12) , a omissão na prestação de contas se concretizou em 30/4/2013 (peça 1, p. 51) e o ato de ordenação da citação ocorreu em 19/7/2018 (peça 7) .
18.	Em se tratando de processo em que a parte interessada não se manifestou acerca das irregularidades imputadas, não há elementos para que se possa efetivamente aferir e reconhecer a ocorrência de boa-fé na conduta dos responsáveis, podendo este Tribunal, desde logo, proferir o julgamento de mérito pela irregularidade das contas, conforme nos termos dos §§ 2º e 6º do art. 202 do Regimento Interno do TCU (Acórdão 2064/2011-TCU-Primeira Câmara, Relator Ministro Ubiratan Aguiar; Acórdão 6182/2011-TCU-Primeira Câmara, Relator Ministro-Substituto Weder de Oliveira; Acórdão 4072/2010-TCU-Primeira Câmara, Relator Ministro Valmir Campelo; Acórdão 1189/2009-TCU-Primeira Câmara, Relator Ministro-Substituto Marcos Bemquerer; Acórdão 731/2008-TCU-Plenário,  Relator Ministro Aroldo Cedraz) .
19.	Dessa forma, o responsável deve ser considerado revel, nos termos do art. 12, §3º, da Lei 8.443/1992, devendo as contas serem julgadas irregulares, condenando-o ao débito apurado e aplicando-lhe a multa prevista no art. 57 da Lei 8.443/1992.
CONCLUSÃO
20.	A partir dos elementos constantes dos autos, foi possível verificar que os recursos repassados ao Município de Casa Nova/BA, em virtude do Programa Nacional de Apoio ao Transporte do Escolar/PNATE, exercício 2012, ocorreu na gestão do Sr. Orlando Nunes Xavier (CPF 078.336.52504) , ex-Prefeito Municipal de Casa Nova/BA (gestão 2009/2012) , que, por sua vez, não prestou contas dos recursos e também não disponibilizou as condições materiais mínimas e necessárias para que o seu sucessor pudesse apresentar a prestação de contas.
21.	Diante da revelia do responsável e inexistindo nos autos elementos que permitam concluir pela ocorrência de boa-fé ou de outros excludentes de culpabilidade em sua conduta, propõe-se que suas contas sejam julgadas irregulares e seja condenado em débito.
22.	Vale ressaltar que a jurisprudência pacífica nesta Corte é no sentido da imprescritibilidade das ações de ressarcimento ao erário (Súmula-TCU 282) . Dessa forma, identificado dano ao erário, deve-se instaurar e julgar o processo de tomada de contas especial para responsabilizar seus agentes causadores, respeitando o direito ao contraditório e à ampla defesa, independentemente de quando ocorreram os atos impugnados.
PROPOSTA DE ENCAMINHAMENTO
23.	Diante do exposto, submetemos os autos à consideração superior, propondo ao Tribunal:
a) considerar revel o Sr. Orlando Nunes Xavier (CPF 078.336.52504) , ex-Prefeito Municipal de Casa Nova/BA (gestão 2009/2012) , para todos os efeitos, dando-se prosseguimento ao processo, com fulcro no art. 12, § 3º, da Lei n. 8.443/92;
b) julgar irregulares, nos termos dos arts. 1º, inciso I, 16, inciso III, alíneas 'a' e 'c', § 2º, da Lei 8.443/92 c/c os arts. 19 e 23, inciso III, da mesma Lei, e com arts. 1º, inciso I, 209, incisos I e III, 210 e 214, inciso III, do Regimento Interno/TCU, as contas do Sr. Orlando Nunes Xavier (CPF 078.336.52504) , ex-Prefeito Municipal de Casa Nova/BA (gestão 2009/2012) , condenando-o ao pagamento da importância a seguir especificada, atualizada monetariamente e acrescida dos juros de mora, calculada a partir da data discriminada até a data do efetiva quitação do débito, fixando-lhe (s) o prazo de quinze dias, para que comprovem, perante o Tribunal, o recolhimento das referidas quantias aos cofres do Fundo Nacional de Desenvolvimento da Educação, nos termos do art. 23, inciso III, alínea 'a', da citada lei;
PNATE-MÉDIO
	Valor R$
	Data

	4.395,31
	11/04/2012

	4.395,31
	26/04/2012

	4.395,31
	15/05/2012

	4.395,31
	28/06/2012

	4.395,31
	31/07/2012

	4.395,31
	31/08/2012

	4.395,31
	28/09/2012

	4.395,31
	31/10/2012

	4.395,33
	30/11/2012

PNATE-FUNDAMENTAL
	Valor R$
	Data

	27.606,52
	11/04/2012

	27.606,52
	26/04/2012

	27.606,52
	15/05/2012

	27.606,52
	28/06/2012

	27.606,52
	31/07/2012

	27.606,52
	31/08/2012

	27.606,52
	31/10/2012

	27.606,46
	30/11/2012

PNATE-INFANTIL
	Valor R$
	Data

	32,92
	10/04/2012

	32,92
	26/04/2012

	32,92
	15/05/2012

	32,92
	28/06/2012

	32,92
	31/07/2012

	32,92
	31/08/2012

	32,92
	28/09/2012

	32,92
	31/10/2012

	32,95
	30/11/2012

Valor do débito atualizado em 26/3/2019: R$ 424.555,85
c) aplicar ao Sr. Orlando Nunes Xavier (CPF 078.336.52504) , ex-Prefeito Municipal de Casa Nova/BA (gestão 2009/2012) , a multa prevista no art. 57 da Lei 8.443/92 c/c o art. 267 do RI/TCU, fixando-lhe o prazo de quinze dias, a contar da notificação, para que comprove, perante o Tribunal (art. 214, III, a, do Regimento Interno do TCU) , o recolhimento da dívida aos cofres do Tesouro Nacional, atualizada monetariamente desde a data do acórdão que vier a ser proferido por este Tribunal até a do efetivo recolhimento, se pagas após o vencimento, na forma da legislação em vigor;
d) autorizar, desde logo, a cobrança judicial das dívidas, caso não atendidas as notificações, na forma do disposto no art. 28, inciso II, da Lei nº 8.443/92;
e) autorizar também, desde logo, se requerido, com fundamento no art. 28, inciso I, da Lei 8.443, de 1992 c/c o art. 217, §§ 1º e 2º do Regimento Interno, o parcelamento da (s) dívida (s) em até 36 parcelas, incidindo sobre cada parcela, corrigida monetariamente, os correspondentes acréscimos legais fixando- lhe o prazo de quinze dias, a contar do recebimento da notificação, para comprovar perante o Tribunal o recolhimento da primeira parcela, e de trinta dias, a contar da parcela anterior, para comprovar os recolhimentos das demais parcelas, devendo incidir sobre cada valor mensal, atualizado monetariamente, os juros de mora devidos, no caso do débito, na forma prevista na legislação em vigor, alertando os responsáveis de que a falta de comprovação do recolhimento de qualquer parcela importará o vencimento antecipado do saldo devedor, nos termos do § 2º do art. 217 do Regimento Interno deste Tribunal;
f) enviar cópia do Acórdão a ser prolatado, bem como do Relatório e do Voto que o fundamentarem à Procuradoria da República no Estado da Bahia, nos termos do § 3º do art. 16 da Lei 8.443/1992 c/c o § 7º do art. 209 do Regimento Interno do TCU, para adoção das medidas cabíveis;
h) enviar cópia do Acórdão que vier a ser proferido ao FNDE e aos responsáveis, para ciência, informando que a presente deliberação, acompanhada do Relatório e do Voto que a fundamenta, está disponível para a consulta no endereço www.tcu.gov.br/acordaos, além de esclarecer que, caso requerido, o TCU poderá fornecer sem custos as correspondentes cópias, de forma impressa."
A representante do MP/TCU (peça 13) , Procuradora-Geral Cristina Machado da Costa e Silva, concordou com a proposta da unidade instrutiva.
	É o relatório.

não há.

Procuradora-Geral Cristina Machado da Costa e Silva.

TOMADA DE CONTAS ESPECIAL. REPASSE. FNDE. PNATE. NÃO COMPROVAÇÃO DA BOA E REGULAR APLICAÇÃO DOS RECURSOS REPASSADOS. CITAÇÃO. AUDIÊNCIA. REVELIA. CONTAS IRREGULARES. DÉBITO. MULTA. COMUNICAÇÕES.

TOMADA DE CONTAS ESPECIAL (TCE)

Secretaria de Controle Externo de Tomada de Contas Especial (SecexTCE).

Trata-se de tomada de contas especial instaurada pelo Fundo Nacional de Desenvolvimento da Educação (FNDE) , em desfavor do Sr. Orlando Nunes Xavier, ex-prefeito do município de Casa Nova/BA (gestão 2009/2012) , em face da omissão na apresentação da prestação de contas quanto aos recursos repassados no âmbito do Programa Nacional de Apoio ao Transporte do Escolar, exercício 2012 (PNATE 2012) .
O prazo final para a encaminhamento da prestação de contas expirou em 30/4/2013[footnoteRef:2], sem que o responsável, ou seu sucessor, Sr. Wilson Freire Moreira, as apresentasse. [2:  Peça 1, p. 51.] 
Os recursos federais foram repassados em diversas parcelas ao longo de 2012, totalizando R$ 288.312,74[footnoteRef:3]. [3:  Peça 1, p. 12.] 
O relatório do tomador de contas especial 165/2011[footnoteRef:4] apontou como motivo para a instauração da TCE a omissão no dever de prestar contas. [4:  Peça 1, p. 51-57.] 
A Secex-TCE consignou, em instrução preliminar[footnoteRef:5], que não cabia a responsabilização do prefeito sucessor, visto haver informação de ter ele adotado medidas legais visando ao resguardo do patrimônio público, por meio de representação protocolizada junto ao Ministério Público Federal[footnoteRef:6]. [5:  Peça 5.]  [6:  Peça 1, p. 19-32 e 37.] 
Assim, diante da ausência de elementos nos autos que pudessem comprovar a boa e regular aplicação dos recursos transferidos à conta do Pnate 2012, promoveu a citação[footnoteRef:7] e a audiência do Sr. Orlando Nunes Xavier. [7:  Peça 8.] 
Devidamente notificado[footnoteRef:8], o responsável não apresentou alegações de defesa ou razões de justificativa, impondo-o considerá-lo revel. [8:  Peça 9.] 
Diante dos fatos apontados, a unidade instrutiva concluiu[footnoteRef:9] que as contas do responsável devem ser julgadas irregulares, atribuindo-lhe o débito apurado quando de sua citação, com aplicação de multa prevista no art. 57 da Lei. 8.443/1992, o que foi acompanhado pela representante do MP/TCU, Procuradora-Geral Cristina Machado da Costa e Silva (peça 13) . [9:  Peças 10, 11 e 12.] 
Concordo com a análise empreendida pela Secex-TCE, acompanhada pela representante do MP/TCU, as quais adoto como fundamento para minhas razões de decidir.
Com base nos elementos apresentados, não há como se comprovar a boa e regular aplicação dos recursos do Pnate 2012, restando atribuir a totalidade do débito ao prefeito gestor dos recursos, Sr. Orlando Nunes Xavier, além do julgamento irregular de suas contas e da aplicação da multa estabelecida no art. 57 da Lei 8.443/1992.
Diante do exposto, manifesto-me pela aprovação do acórdão que ora submeto à apreciação deste Colegiado. 
TCU, Sala das Sessões Ministro Luciano Brandão Alves de Souza, em 9 de julho de 2019.
Weder de Oliveira 
Relator